臺灣板橋地方法院刑事判決　　　　　　 94年度易緝字第157號
公　訴　人　臺灣板橋地方法院檢察署檢察官
被　　　告　乙○
上列被告因竊盜案件，經檢察官提起公訴（93年度偵字第18998
號、94年度偵字第1079號），被告於準備程序進行中就被訴事實
為有罪之陳述，經告知簡式審判程序之旨，並聽取當事人之意見
後，本院裁定由受命法官獨任進行簡式審判程序，並判決如下：
    主  文
乙○攜帶兇器竊盜，累犯，處有期徒刑柒月。
    事  實
一、乙○罹患憂鬱性精神官能症，合併歇斯底里性精神病，其症
    狀主要以解離症之甘瑟氏症候群為主（惟尚未達到心神喪失
    或精神耗弱之程度）。曾有多次竊盜前科，其中曾經臺灣臺
    中地方法院以69年度易字第2369號判處有期徒刑4 月，於民
    國69年11月26日執行完畢；次經臺北臺北地方法院以70年度
    易字第303 號判處有期徒刑1 年，經上訴臺灣高等法院，並
    經該法院以70年度上易字第2052號駁回上訴確定，於71年2
    月11日執行完畢；又經臺灣新竹地方法院以76年度易字第50
    號判處有期徒刑1 年8 月，嗣經減刑為10月，77年4 月22
    日執行完畢；復經臺灣新竹地方法院以80年度易字第122 號
    判處有期徒刑5 月，經上訴臺灣高等法院，嗣經該法院以80
    年度上易字第1734號駁回上訴確定，80年12月28日執行完畢
    ；再經本院以82年度易字第2933號判處罰金3,000 元，如易
    服勞役以300 元折算1 日確定；另經臺灣士林地方法院以83
    年度訴字第350 號判處有期徒刑7 月，經上訴臺灣高等法院
    ，經該法院撤銷改判有期徒刑2 月，經上訴最高法院，經最
    高法院以84年度臺上字第4032號駁回上訴確定，於84年12月
    23日執行完畢；又經臺灣宜蘭地方法院以85年度易字第1092
    號判處罰金5,000 元，如易服勞役以300 元折算1 日確定；
    復經臺灣新竹地方法院以86竹東簡字第130 號判處罰金500
    元，如易服勞役以300 元折算1 日確定；再經本院以92年度
    簡字第3934號判處拘役40日，如易科罰金以300 折算1 日確
    定，於93年2 月25日准予易科罰金執行完畢。另因搶奪案件
    ，經臺灣嘉義地方法院以90年度訴字第209 號判處有期徒刑
    4 月，如易科罰金以300 折算1 日確定，於90年12月18日准
    予易科罰金執行完畢。其因怕沒錢買藥，竟意圖為自己不法
    所有，基於竊盜之犯意，於93年11月20日上午11時10 分 許
    ，攜帶其所有客觀上足以對人之生命、身體、健康、安全構
    成威脅，具有危險性之兇器剪刀1 把，至臺北縣板橋市○○
    街福德市場內，見甲○○將其所有之咖啡色皮包（價值約新
    臺幣（下同）200 元，內裝有零錢包1 個（價值約100 元，
    內裝有現金685 元）、行動電話1 支、甲○○之全民健康保
    險卡1 張、鑰匙1 串（2 支））以中國結繩子綁於手推之嬰
    兒車推桿上，即趁甲○○不注意之際，以前開兇器剪刀1 把
    ，剪斷繩子後竊取前開皮包，剪斷後旋將剪刀予以丟棄，得
    手後正欲離去之際，適為在現場執勤之臺北市政府警察局刑
    事警察大隊員警陳坤彬發覺查獲。
二、案經臺北市政府警察局移送臺灣板橋地方法院檢察署檢察官
    偵查起訴。
    理  由
一、上揭事實，業據被告乙○於警詢、檢察官偵訊及本院審理中
    均坦承不諱，亦據被害人甲○○於警詢中指述綦詳，核與證
    人陳坤彬即查獲本件之員警於檢察官偵訊中證述明確，此外
    並有贓物認領保管單乙紙、蒐證照片12幀在卷可稽，足徵被
    告自白與事實相符。本件事證明確，被告犯行洵堪認定。至
    於被告雖罹患憂鬱性精神官能症，合併歇斯底里性精神病，
    雖有行政院衛生署八里療養院（以下簡稱八里療養院）93年
    12月30日八療醫診字第0001981 號診斷證明書乙紙在卷可稽
    ，惟其症狀主要以解離症之甘瑟氏症候群為主，即「近似正
    確回答」為其特徵，但無法判定是否已達於心神喪失或精神
    耗弱之程度，對於日常生活能否自理對外界事物有無基本判
    斷能力亦難以評估，亦有八里療養院94年5 月18日八療一般
    字第0940000301號函乙紙附卷可參。從而八里療養院並未做
    出被告犯罪時之精神狀態達於心神喪失或精神耗弱之程度。
    而經公訴人於94年3 月31日勘驗93年11月20日警詢錄音帶及
    偵訊光碟結果，由警詢錄音帶可明顯聽出被告陳述能力與一
    般人毫無二異，對於警員之詢問亦可清楚了解，並無意識欠
    缺之情形，由偵訊光碟觀之，被告於偵訊時對於檢察官之詢
    問（包括檢察官直接訊問及經由法警譯為閩南語後訊問）皆
    可大致了解並作答，被告應尚未達到全無意識能力之程度，
    對外界事物仍有正常之認知及反應，有臺灣板橋地方法院檢
    察署勘驗筆錄乙紙可稽。被告於本院審理中並稱因其沒有錢
    ，就想要去偷錢買藥吃，其知道這樣做不對，其這次偷被害
    人皮包時，料想裡面可能有錢，2 、300 元也好。其用剪刀
    剪皮包時，知道在偷他人的東西，也知道別人的東西不能偷
    ，偷完之後心裡感到愧疚，之前在警詢及檢察官偵訊中所述
    都實在，用閩南語慢慢說其就聽的懂，裡面的回答都是其的
    意思等語。足徵被告知悉被害人之物不能偷，但因缺錢買藥
    ，即為本件犯行，亦知悉在係偷被害人之物，於犯罪行為當
    日之警詢及檢察官偵訊中亦均能理解員警及檢察官之問話，
    並能正常回答，其陳述之內容，復與本院審理中所述情節相
    符。足徵被告行為時之精神，顯然並未達於對外界事務全然
    缺乏知覺理會及判斷作用，或相較於普通人之平均程度顯然
    減退之程度，即尚未達到心神喪失及精神耗弱之程度，附此
    敘明。
二、查剪刀乃是金屬製品，足以剪斷繩子等物，客觀上具有危險
    性，足以對人之身體、生命、安全構成威脅，應屬兇器。核
    被告攜帶前開兇器，竊取被害人甲○○之皮包1 個之所為，
    係犯刑法第321 條第1 項第3 款之攜帶兇器竊盜罪。又被告
    曾因搶奪案件，經臺灣嘉義地方法院以90年度訴字第209 號
    判處有期徒刑4 月，如易科罰金以300 折算1 日確定，於90
    年12月18日准予易科罰金執行完畢，其受有期徒刑之執行完
    畢，5 年以內再犯有期徒刑以上之本罪，為累犯，應依法加
    重其刑。爰審酌被告自69年起即有如事實欄所述多次竊盜前
    科，素行不佳，兼衡其罹患憂鬱性精神官能症，合併歇斯底
    里性精神病等病，因缺錢看病，一時貪念，致有本件之犯行
    ，兼衡其犯罪之動機、目的、手段、竊得財物之價值、所生
    之危害、犯罪後坦承犯行之態度等一切情狀，量處如主文所
    示之刑，以示懲儆。至於被告所有供其犯罪所用之剪刀1 把
    ，業經被告於竊盜行為完成後予以丟棄等情，業據被告於警
    詢中供述明確，為避免執行之困難，爰不為沒收之諭知，附
    此敘明。
據上論斷，應依刑事訴訟法第273 條之1 第1 項、第299 條第1
項前段，刑法第321 條第1 項第3 款、第47條，判決如主文。
本案經檢察官曾文鐘到庭執行職務。
中　　華　　民　　國　　94　　年　　11　月　　11　　日
                  刑事第十庭  法  官    張宏節
上列正本證明與原本無異。
如不服本判決，應於送達後十日內向本院提出上訴狀。
                              書記官    鄧順生
中　　華　　民　　國　　94　　年　　11　　月　　11　　日
附錄本案論罪科刑法條全文：
中華民國刑法第321條
犯竊盜罪而有左列情形之一者，處六月以上、五年以下有期徒刑
：
一  於夜間侵入住宅或有人居住之建築物、船艦或隱匿其內而犯
    之者。
二  毀越門扇、牆垣或其他安全設備而犯之者。
三  攜帶兇器而犯之者。
四  結夥三人以上而犯之者。
五  乘火災、水災或其他災害之際而犯之者。
六  在車站或埠頭而犯之者。
前項之未遂犯罰之。
